【裁判字號】    90,易,118
【裁判日期】    900314
【裁判案由】    電子遊戲場業管理條例
【裁判全文】
臺灣板橋地方法院刑事判決                            九十年度易字第一一八號
    公  訴  人  臺灣板橋地方法院檢察署檢察官
    被      告  甲○○
右列被告因違反電子遊戲場業管理條例案件，經檢察官提起公訴〔八十九年度偵字第
二０三五０號〕，本院判決如左：
    主  文
甲○○無罪。
    理  由
壹、公訴意旨如起訴書所載〔如附件〕。
貳、按犯罪事實應依證據認定之，無證據不得推定其犯罪事實，又不能證明被告犯罪
    應諭知無罪之判決，刑事訴訟法第一百五十四條、第三百零一條第一項定有明文
    。又認定犯罪事實應憑積極證據，倘積極證據不足以為不利於被告事實之認定時
    ，即應為有利被告之認定，更不必有何有利之證據，最高法院三十年上字第八一
    六號著有判例，所謂「積極證據足以為不利被告事實之認定」，依據同院七十六
    年臺上字第四九八六號判例意旨，係指據為訴訟上證明之全盤證據資料，在客觀
    上以達於通常一般之人均不致於有所懷疑，而得確信被告確曾犯罪之程度；若未
    達到此一程度，而有合理懷疑之存在時，即無從為被告有罪之確信。公訴人認被
    告涉違反電子遊戲場業管理條例犯嫌，係以『小歇泡沫紅茶』前經臺北縣政府於
    民國〔下同〕八十九年三月二十六日派員查獲在案，八十九年十月十五日復遭查
    獲，業經證人吳永策證述綦詳，暨營利事業登記抄本、台北縣政府對視聽等八種
    行業及電子遊戲場業管制卡、臺北縣政府聯合查報小組稽查電子遊戲場業紀錄表
    貳份等為據，因認被告涉嫌違反電子遊戲場業管理條例第十五條之規定而犯同條
    例第二十二條罪嫌。
參、訊據被告甲○○，供稱：「我有經營小歇泡沫紅茶，但電玩不是我擺設的。」、
    「〔遭不詳姓名之人擺設電子遊戲機時〕當時我不在。該電子遊戲機只有擺一、
    二天而已。」、「三月份〔經臺北縣政府查獲〕的〔事〕跟我無關。」〔參見本
    院九十年三月八日審判筆錄〕、「是〔是小歇泡沫紅茶負責人〕」、「是〔指擺
    設電子遊戲機壹台，在八十九年十月十五日被台北縣政府派員查獲〕」、「〔把
    玩方式〕以代幣開分，但我沒有經營，我是被強迫擺的，... 」、「我是八十九
    年六月底向乙○○頂下，他〔乙○○〕賣我時沒有包括電子遊戲機。所以我只被
    抓一次。」〔參見本院九十年二月八日訊問筆錄〕等。
肆、查：
    一、查「小歇泡沫紅茶」，原係證人乙○○經營，迄至「八十九年『七月十五日
        』」，被告自證人乙○○處受讓上開營業場所並生財器具〔不含電子遊戲機
        具〕後，始經營上開「小歇泡沫紅茶」，業據證人乙○○於本院審理時證述
        明確〔參見本院九十年三月八日審判筆錄〕，偵查卷附「臺北縣政府對視聽
        等八種行業及電子遊戲場業管理管制卡」，亦載明「八十九年『三』月二十
        六日」查獲上址違規時之負責人為乙○○〔參見偵卷第十九頁〕，堪認被告
        確係自八十九年七月十五日『後』始接手經營「小歇泡沫紅茶」，據此，證
        人吳永策於偵訊時證稱『小歇泡沫紅茶』前經臺北縣政府於八十九年三月二
        十六日派員查獲〔參見偵卷第十七頁反面〕等情暨「臺北縣政府對視聽等八
        種行業及電子遊戲場業管理管制卡」載明上情，自不足資為不利於被告之論
        據。
    二、現行電子遊戲場業管理條例第十五條規定：「未依本條例規定辦理營利事業
        登記者，不得經營電子遊戲場業。」，第十六條規定：「非電子遊戲場業之
        其他營利事業，不得就其營業場所，供他人設置電子遊戲機營業。」，違反
        第十五條規定者，依同條第二十二條規定定其罪、刑，違反第十六條規定者
        ，則依同條例第二十八條規定課以行政罰。起訴書引據之證人吳永策證述，
        關於『小歇泡沫紅茶』於八十九年三月二十六日經臺北縣政府查獲壹節，無
        關於本案，業見前述，且查，臺北縣政府於「八十九年三月二十六日」查獲
        乙○○違規『陳列』『鋼珠類遊戲機』〔參見偵卷第二十頁正面〕，亦僅課
        以行政『罰鍰』〔參見偵卷第十九頁〕，本案則暨課以行政『罰鍰』，復將
        被告移送法辦〔參見偵卷第十九頁〕，前後兩歧，據此情節，堪認在「小歇
        泡沫紅茶」『陳列』電玩『壹台』，不足以資為行為人究係「未依規定辦理
        營利事業登記，而經營電子遊戲場業。」抑或「將非電子遊戲場業之『小歇
        泡沫紅茶』店之營業場所，供他人設置電子遊戲機營業。」之判別基準，是
        主管機關於電子遊戲場業管理條例於八十九年年二月三日公布施行後，對證
        人乙○○暨被告『同樣』之違規行為，或單課行政『罰鍰』，或兼而移送法
      辦。
    三、查臺北縣政府稽核人員，於八十九年十月十五日在「小歇泡沫紅茶」僅查獲
        「大舞台」電玩『壹台』，此有臺北縣政府聯合查報小組稽查電子遊戲場業
        紀錄表足佐〔附偵卷第二三頁〕。被告自偵查伊始即具「陳情狀」〔附偵卷
        第十一頁〕謂：「八十九年十月十四日『黑道電玩業者』趁本人不在，強行
        擺放壹台電玩，並出言恐嚇，使本人不得不從，隔日即十月十五日就有上述
        指稱稽查違法事情，本人百思不解。其間並有電動門被噴漆『幹Ｘ線民』字
        樣」〔參見偵卷第十一頁〕，並提出電動門被噴漆『幹Ｘ線民』字樣之『照
        片』為證〔附偵卷第十三頁〕。質諸證人乙○○：「你經營該店時，是否有
        人強要你設電子遊戲機？」，證人乙○○證稱：「有，... 」〔參見本院九
        十年三月八日審判筆錄〕，顯見，於上址經營「小歇泡沫紅茶」，確會有人
        前來強行擺設電玩，爰為有利於被告之認定，認被告所為充其量在「將非電
        子遊戲場業之『小歇泡沫紅茶』店之營業場所，供他人設置電子遊戲機營業
        。」，與同條例第二十二條所定之犯罪構成要件即不相當。
    四、此外，復查無積極確切之證據足認被告確有公訴人起訴之犯嫌，當屬不能證
        明被告犯罪，爰依法為無罪之諭知。
據上論斷，應依刑事訴訟法第三百零一條第一項，判決如主文。
本案經檢察官徐名駒到庭執行職務。
中      華      民      國      九十      年      三      月    十四    日
                                  臺灣板橋地方法院刑事第五庭
                                          法  官
右正本證明與原本無異。
如不服本判決，應於判決送達後十日內，向本院提出上訴狀。
                                          書記官
中      華      民      國      九十      年      三      月    十四    日


司法院資訊處製作；財團法人民間司法改革基金會備份。
